【裁判字號】    99,交聲,65
【裁判日期】    990226
【裁判案由】    違反道路交通管理處罰條例聲明異議
【裁判全文】
臺灣士林地方法院刑事裁定              99年度交聲字第65號
原處分機關  臺北市交通事件裁決所
異  議  人
即受處分人  甲○○
上列異議人即受處分人因違反道路交通管理處罰條例案件，對於
臺北市交通事件裁決所中華民國98年12月24日所為之北市裁罰字
第裁22-A01XBN464號裁決書（原舉發單號：臺北市政府警察局掌
電字第A01XBN464號）聲明異議，本院裁定如下：
    主  文
異議駁回。
    理  由
一、按機器腳踏車及拖車號牌每車1 面，應正面懸掛於車輛後端
    之明顯適當位置；汽車已領有號牌而未懸掛或不依指定位置
    懸掛者，處汽車所有人新臺幣3 千6 百元以上1 萬零8 百元
    以下罰鍰，並吊銷牌照，道路交通安全規則第11條第1 項第
    3 款、道路交通管理處罰條例第12條第1項 第7 款、第2 項
    分別定有明文。
二、原處分意旨略以：異議人即受處分人甲○○所有之車號CYE-
    205 號重型機車，於行經臺北市市○○道之時，為警查獲其
    號牌不依指定位置懸掛，爰依道路交通管理處罰條例第12條
    第1 項第7 款、第2項裁處罰鍰新臺幣（下同）5 仟4 佰元，
    並吊銷牌照等語。
三、異議意旨略以：異議人所有該車號CYE-205 號重型機車購入
    時，其後方車牌即是這樣掛的，若有任何改裝之嫌，亦是上
    一任車主所為。且警方拍照取證以及在暗夜時亦可被測速照
    相機清楚拍攝到車牌，並無不依指定位置懸掛號牌之情事，
    為此不服原處分，爰此，聲明異議云云。
四、經查：
(一)異議人所有之車牌號碼CYE-205 號重型機車於前揭時地，因
    「號牌不依指定位置懸掛」即機車號牌上翹之違規情節遭警
    製單舉發之事實，有臺北市政府警察局98年10月30日掌電字
    第A01XBN464號號違反道路交通管理事件通知單及採證照片2
    張在卷可稽。
(二)異議人雖以前開情詞置辯，惟按汽車號牌制度建立之緣由，
    非單純用以貫徹主管機關之車籍管理；其於交通違規或事故
    發生時，亦可便於相關單位發現違規或肇事之車輛駕駛人並
    予以究責，而具有辨識路上行駛中車輛之特定功效，對於道
    路交通安全之管理、維護，自屬重要；故為加強主管機關對
    於道路交通管理之有效性，及利於其他用路人對於車輛之識
    別並藉此保障渠等之行車安全等目的，立法者方以前揭規定
    課以汽車所有人必須依法懸掛汽車號牌之作為義務。而汽車
    所有人有無依前揭規定懸掛車牌，又以其是否按道路交通安
    全規則第11條所規定之將汽車號牌懸掛於車輛前後端之「明
    顯適當位置」並保持其「清晰明確無任何不能辨識牌號之情
    形」為斷。由此可知，機車號牌之懸掛，當非僅懸掛於機車
    後端為已足，尚須其懸掛之角度、幅度，於該車輛行進中可
    達令用路人易於辨識該牌號之程度時，方符上揭規定意旨所
    指之「明顯適當位置」。依舉發機關即臺北市政府警察局大
    同分局98年12月3 日北市警同分交字第09832425100 號函附
    之採證照片所示，異議人所有上開車輛懸掛CYE-205 號之車
    號號牌1 面，雖有以正面懸掛於車輛後端之明顯位置，其號
    牌上亦未以他物遮掩，然其安裝之方式並未與車輛後方之車
    牌固定架平貼或靠近於車後擋泥板，而係於其後端之號牌鎖
    點處，加裝一向外延伸之鐵架，用以懸掛號牌，該鐵架用以
    鎖點之該面刻意向上揚起，揚起傾斜角度已超過45度，致機
    車後端之號牌亦揚起傾斜角度超過45度，明顯較一般機車上
    翹，並使其往上傾斜而與路面呈約60度角，雖於車輛靜止狀
    態，或可由上方俯視而辨識其號牌之牌號，然於該車行進間
    ，依正常平行目視之狀態，交通值勤員警及一般用路人均難
    以於通常情形下清楚辨視該號牌上之牌號，足見異議人前開
    機車號牌之懸掛方式，確與前揭交通安全規則中所規定之機
    器腳踏車後方號牌應正面懸掛於車輛後端之「明顯適當位置
    」之要求不相符合，是以，異議人之違規事實堪以認定。
(三)異議人又辯以：伊所有之機車號牌係於機車行購入時即如此
    懸掛，並無自行改裝之情事，若有改裝之嫌，亦是上一位車
    主所為云云，惟異議人就此並未提供任何事證以佐其說，僅
    空言有上開情事，本院已難遽信。再者，揆諸前揭規定之立
    法意旨，既係為使交通管理機關辨明行駛中車輛是否獲得用
    路許可，亦使用路人、執法機關知悉行駛於路上之車輛為何
    人所有，藉以保障行車安全，維護社會秩序，則如異議人未
    依指定位置懸掛號牌，即不應騎乘該車於道路上，至其未依
    指定位置懸掛車牌之動機、原因為何，則非所問。是縱認異
    議人上開機車之號牌確係自機車行購回即已如此，然異議人
    本應注意檢查車輛是否有違反相關交通法規所列規定而不得
    駕駛上路之情事，異議人明知上開情狀，本應立即修理或補
    救，否則即不得行駛於路上，惟其放置不理而執意用路，即
    屬違反規定之行為。異議人未盡補救之合理責任，自不得托
    藉上詞作為免責之理由。是異議人確有未將車牌正面懸掛於
    車輛後端之明顯適當位置一情，堪予認定，其上開所辯，則
    無非卸責之詞，不足為採。
五、綜上所述，異議人確有於上開時、地違規不依指定位置懸掛
    車牌之行為，原處分機關依據前揭道路交通管理處罰條例第
    12條第1 項第7 款、第12條第2 項之規定，裁處異議人罰鍰
    5,400 元，並吊銷牌照，核無違誤。本件異議人之異議為無
    理由，應予駁回。
據上論斷，應依道路交通案件處理辦法第19條，裁定如主文。
中    華    民    國    99    年    2     月    26    日
                        交通法庭法  官  陳俞婷
以上正本證明與原本無異。
如不服本裁定應於送達後5日內向本院提出抗告狀。
                                書記官  蔡昀潔
中    華    民    國    99    年    2     月    26    日

司法院資訊處製作；財團法人民間司法改革基金會備份。
